臺灣臺中地方法院刑事判決　　　　　　　　　　　　八十九年度訴字第二二號
　　公　訴　人　臺灣台中地方法院檢察署檢察官
　　被　　　告　丁○○
右列被告因違反槍砲彈藥刀械管制條例案件，經檢察官提起公訴（八十九年度偵字第
九四二０號），本院判決如左：
    主  文
丁○○未經許可寄藏子彈，累犯，處有期徒刑參月，併科罰金新臺幣壹萬元，有期徒
刑如易科罰金，罰金如易服勞役，均以銀元參佰元折算壹日。
被訴收受贓物部分，無罪。
    事  實
一、丁○○前曾於民國八十一、八十二年間犯竊盜、偽造文書、贓物、槍砲彈藥刀械
    管制條例、麻醉藥品管制條例、肅清煙毒條例等罪，經定執行刑為有期徒刑五年
    十月，於八十八年九月一日執行完畢。詎其又未經許可，於八十九年三月間在台
    中巿雙十路上某家泡沫紅茶店內，受一位真實姓名年籍不詳、綽號「阿原」之成
    年男子寄託具有殺傷力之子彈一顆（業經試射），而為之隱藏。嗣於八十九年三
    月九日凌晨一時三十分許，丁○○在台中巿東區○○路十二號「金山莊旅社」二
    ０五室為警查獲，經扣得該顆具有殺傷力之子彈，進而查悉上情。
二、案經台中巿警察局移送臺灣台中地方法院檢察署檢察官偵查起訴。
    理  由
壹、有罪部分：
  一、訊據被告丁○○坦承有於右開時、地受綽號「阿原」之成年男子所託，寄藏該
      顆子彈。查被告係於八十九年三月九日凌晨一時三十分許，在台中巿東區○○
      路十二號「金山莊旅社」二０五室為警查獲，扣得前述子彈一顆，此有搜索扣
      押證明筆錄一紙在卷可明（見偵查卷第二十四頁）。而該顆扣案之子彈經送請
      內政部警政署刑事警察局鑑驗之結果，認係玩具槍彈殼加裝直徑約６ＭＭ鋼珠
      而成之改造子彈，經試射，可擊發，具有殺傷力乙節，亦有該局八十九年四月
      六日刑鑑字第四一五五二號通知書一紙附卷可憑（見偵查卷第四十七頁）。被
      告之自白顯與事實相符，亦得為證據。故本件事證明確，被告未經許可寄藏子
      彈之犯行，足堪認定。
  二、核被告丁○○所為，係犯槍砲彈藥刀械管制條例第十二條第四項之未經許可寄
      藏子彈罪；其未經許可持有持有該顆子彈之行為，應為寄藏之高度行為所吸收
      ，不另論罪。公訴人認應依未經許可持有子彈罪論處，尚有未洽。又被告前曾
      於八十一、八十二年間犯竊盜、偽造文書、贓物、槍砲彈藥刀械管制條例、麻
      醉藥品管制條例、肅清煙毒條例等罪，經定執行刑為有期徒刑五年十月，於八
      十八年九月一日執行完畢之事實，有臺灣台中地方法院檢察署刑案資料查註紀
      錄表及臺灣高等法院被告全國前案紀錄表各一份在卷可憑，其於前案受有期徒
      刑之執行完畢後，五年以內再犯本件有期徒刑以上之罪，構成累犯，應依刑法
      第四十七條，加重其刑。爰審酌被告僅寄藏一顆子彈，且寄藏行為之期間不長
      ，危害有限，及其素行、犯罪之動機、目的、手段、犯後態度尚可等一切情狀
      ，量處如主文所示之刑，並諭知罰金刑部分如易服勞役之折算標準。另被告行
      為後，刑法第四十一條業經於九十年一月十日修正公布，自同年月十二日起生
      效，依修正後該條第一項前段之規定，犯最重本刑為五年以下有期徒刑以下之
      刑之罪，而受六個月以下有期徒刑或拘役之宣告，因身體、教育、職業、家庭
      之關係或其他正當事由，執行顯有困難者，得以一元以上三元以下折算一日，
      易科罰金；此較諸修正前刑法第四十一條之規定，以新法較有利於被告，爰依
      刑法第二條第一項前段，就上開所宣告之有期徒刑部分，依修正後刑法第四十
      一條第一項前段，併予諭知如易科罰金之折算標準。至扣案之該顆子彈，業於
      鑑驗時經試射，已不具殺傷力，非違禁物，不予諭知沒收，附此敘明。
  三、公訴意旨雖另以：被告丁○○於前開時、地不僅為警扣得具殺傷力之子彈一顆
      ，同時亦持有彈藥之主要組成零件即火藥一小包，此部分行為另有違反槍砲彈
      藥刀械管制條例第十三條第四項之未經許可持有彈藥之主要組成零件罪嫌，並
      與前開經論罪科刑者具有想像競合犯之裁判上一罪關係。惟查該包扣案之底火
      經本院送請內政部警政署刑事警察局鑑驗之結果為：「送驗證物：底火一包，
      計枚，實係巿售爆竹煙火類之玩爆紙，依據爆竹煙火製造業安全衛生設施標
      準，其製品使用之原料為一般調配安全火柴所用之原料，係供玩具槍或比賽用
      信號槍產生信號之用，未發現改裝與變造情事，認非槍砲彈藥刀械管制條例所
      列管之爆裂物」，此有該局爆裂物鑑驗通知書（中華民國九十一年五月七日刑
      偵五字第０九一００一０九一五二號）一紙在卷可明。依上開鑑驗之結果，扣
      案之底火一包既非彈藥之主要組成零件，被告即無違反槍砲彈藥刀械管制條例
      第十三條第四項之罪嫌可言。此部分原應予被告無罪之判決，茲因公訴人以之
      與前開論罪科刑部分具有想像競合犯之裁判上一罪關係，故不另為無罪之諭知
      。
貳、無罪部分：
  一、公訴意旨略以：被告丁○○明知某不詳成年人於八十九年三月八日所交付其代
      辦行動電話之戊○○、庚○○、己○○、丙○○、甲○○、乙○○、辛○○等
      七人之身分證及印章（身分證為上述所有人所遺失或失竊，印章均屬偽造），
      皆為來歷不明之贓物，竟貪圖代辦之佣金，而加以收受。嗣於八十九年三月九
      日凌晨一時三十分許，在臺中巿東區○○路十二號「金山莊旅社」二０五室為
      警查獲，扣得上述七張身分證及偽刻之七枚印章。被告顯涉有刑法第三百四十
      九條第一項之收受贓物罪嫌。
  二、按犯罪事實應依證據認定之，無證據不得推定其犯罪事實，又不能證明被告犯
      罪者，應諭知無罪之判決，刑事訴訟法第一百五十四條、第三百零一條第一項
      定有明文。又認定不利被告之事實，須依積極證據，苟積極證據不足為不利於
      被告事實之認定時，即應為有利被告之認定，有最高法院三十年上字第八一六
      號判例意旨可循。且認定犯罪事實所憑之證據，無論其為直接證據或間接證據
      ，其為訴訟上之證明時，均須達於一般之人不至有所懷疑，而得確信其為真實
      之程度，始得據為有罪之認定，倘其證明尚未達到此一程度，而有合理性之懷
      疑存在時，即無從遽為有罪之確信，此亦有最高法院七十六年臺上字第四九八
      六號判例意旨可資參酌。
  三、公訴人指稱被告涉有前項罪嫌，無非係以下列各點為憑：(一)前開扣案之身分證
      為被害人所遺失或失竊，印章被偽刻之事實，業據被害人戊○○、庚○○、己○○等人指訴甚詳，(二)被告辯解此等身分證及印章乃樂立雅國際有限公司（下
      稱樂立雅公司）之會計李燕萩所交付，令其辦理行動電話門號乙節，業據該公
      司負責人洪金良及會計李燕萩證明並無此事，(三)此外，並有扣案之七張身分證
      、七枚印章可資佐證被告確有收受贓物之犯行。訊據被告堅決否認公訴人所指
      ，辯稱：此七人之身分證、印章乃其一名真實姓名年籍、綽號均不詳之成年友
      人，於八十九年三月八日下午約三、四時許所交付，欲託其辦理行動電話，其
      不知此等身分證、印章是否為贓物等語。經查：
      (一)被告為警於八十九年三月九日凌晨一時三十分許，在臺中巿東區○○路十二
        號「金山莊旅社」二０五室，查獲其持有戊○○等人之身分證七張、印章七
        枚等事實，固有搜索扣押證明筆錄一紙（見偵查卷第二十四頁）及此等扣押
        物可證（其中戊○○之身分證已發還本人，見偵查卷第二十九頁之贓物認領
        保管收據所載）。
      (二)而被告究竟如何取得前開身分證及印章，雖其於偵查中所辯解：此乃前於樂
        立雅公司任職時，該公司之職員李燕萩所交付，欲辦理行動電話門號之用云
        云，業經李燕萩於警訊時證述並無此事（見偵查卷第四十九頁）。惟樂立雅
        公司總經理洪金良於警訊時曾證述該公司乃從事行動電話、配件買賣及門號
        申請等業務，被告於八十八年十月間起至八十九年三月間止，在該公司兼職
        ，被告若有代人申請行動電話門號，而持往該公司辦理，即可抽取新臺幣（
        下同）三百元至八百元不等之傭金等語（見偵查卷第四十八頁）。是其於本
        院審理時供稱前開身分證、印章乃其一名真實姓名年籍、綽號均不詳之成年
        友人，於八十九年三月八日下午約三、四時許所交付，欲託其辦理行動電話
        之語，即非不可採信。
      (三)前開扣案之身分證、印章縱可認為乃他人實施財產犯罪所得之物，但被告既
        為人代辦行動電話門號，而受交付前開身分證及印章，有正當之取得原因，
        依一般經驗法則，即難認被告會有贓物之認識。故被害人戊○○雖於警訊時
        供稱其於七十七年三月間，在臺中巿東區○○街二號失竊此張經扣案之身分
        證，印章則非其所有，乃他人所偽刻（見偵查卷第二十頁之警訊筆錄）；被
        害人庚○○亦於警、偵訊時供稱其於八十年四月間，在台中巿民族路上失竊
        扣案之身分證，印章非其所有（見偵查卷第二十二頁、第五十四頁背面）；
        被害人己○○同於警、偵時供稱其曾於八十一年間，在台中巿北屯路上，向
        他人辦理汽車借款五萬元，而提供身分證質押，後來欲還款取回此張扣案之
        身分證時，對方已不知去向，印章亦非其所有等語（見偵查卷第二十三頁、
        第六十三頁），也不能證明被告明知此等身分證及印章為來路不明之贓物。
        此外，公訴人復未再提出其他積極、適合之證據，證明被告確有贓物之認識
        ，即應為有利於被告之認定。
  四、綜合前述，由於公訴人所舉證據方法尚不足以證明被告確有收受贓物之犯行，
      基於罪疑唯輕，應諭知被告此部分無罪之判決，以免抑。
據上論斷，應依刑事訴訟法第二百九十九條第一項前段、第三百零一條第一項，槍砲
彈藥刀械管制條例第十二條第四項，刑法第十一條前段、第二條第一項前段、第四十
七條、修正後第四十一條第一項前段、第四十二條第二項，罰金罰鍰提高標準條例第
二條，判決如主文。
中      華      民      國      九十一      年      七      月    三    日
                                        法  官  莊  深  淵
右正本證明與原本無異。
如不服本判決，應於送達後十日內向本院提出上訴狀（須附繕本），上訴於台灣高等
法院台中分院。
                                        書記官
中      華      民      國      九十一      年      七      月    三    日
附錄論罪科刑法條
槍砲彈藥刀械管制條例第十二條：
未經許可，製造、販賣或運輸子彈者，處一年以上七年以下有期徒刑，併科新台幣五
百萬元以下罰金。
未經許可，轉讓、出租或出借子彈者，處六月以上五年以下有期徒刑，併科新台幣三
百萬元以下罰金。
意圖供自己或他人犯罪之用，而犯前二項之罪者，處三年以上十年以下有期徒刑，併
科新台幣七百萬元以下罰金。
未經許可，持有、寄藏或意圖販賣而陳列子彈者，處五年以下有期徒刑，併科新台幣
三百萬元以下罰金。
第一項至第三項之未遂犯罰之。
